臺灣士林地方法院民事裁定
110年度重訴字第340號
抗  告  人
即  原  告  田晉五金製品股份有限公司

法定代理人  林苑君  
訴訟代理人  俞伯璋律師
            葉俊宏律師
            黃子芸律師
相  對  人
即  被  告  黃欽佩
上列當事人間債務人異議之訴事件，抗告人對於民國110年11月1
5日本院所為110年度重訴字第340號裁定提起抗告，本院裁定如
下：
    主  文
本院於民國一一０年十一月十五日所為一一０年度重訴字第三四０
號裁定，其中關於主文第一項將抗告人對相對人即被告黃欽佩所
提部分訴訟移送臺灣臺北地方法院之部分應予撤銷。
相對人即被告黃欽佩之聲請駁回。
    理  由
一、相對人黃欽佩聲請移轉管轄意旨略以：㈠抗告人係代位鎮山
    海營造股份有限公司（下稱鎮山海公司）請求確認本院110
    年度司促字第10909號支付命令（下稱系爭執行命令）所載
    之新臺幣（下同）300萬元債權不存在，其聲明應為：確認
    鎮山海公司就相對人黃欽佩所有房地於民國108年7月2日設
    定抵押權所擔保之債權不存在，並應將臺灣銀行列為本訴訴
    訟被告，其請求涉及塗銷不動產抵押權登記之訴，顯在除去
    妨害，係因不動產物權涉訟，應專屬於不動產所在地法院即
    臺灣臺北地方法院（下稱臺北地院）管轄。㈡相對人黃欽佩
    之權利須傳喚證人黃慈姣律師，及臺灣銀行及中華郵政之經
    理人或經手人，並調取存放銀行之傳票與相關報告或契約文
    件，倘由臺北地院管轄，便於調查證據，有助於紛爭之解決
    。另相對人黃欽佩將對抗告人代理人提出訴訟，渠等均以臺
    北市杭州南路一段址為住址，亦屬臺北地院管轄，為使紛爭
    一次解決，宜由臺北地院審理。綜上，爰請求將本件訴訟移
    轉管轄至臺北地院審理。
二、抗告意旨略以：伊為鎮山海公司之債權人，因鎮山海公司與
    相對人黃欽佩基於侵權行為或脫法行為成立系爭支付命令所
    載之300萬元債權，而代位鎮山海公司向本院訴請確認渠等
    間系爭支付命令及督促費用債權不存在，並聲明請求：㊂確
    認相對人黃欽佩就系爭支付命令所載對鎮山海公司之債權及
    督促程序費用債權不存在；㊃相對人黃欽佩不得執系爭支付
    命令為執行名義，對鎮山海公司所有財產為強制執行。其中
    聲明㊂部分，係請求確認相對人黃欽佩對鎮山海公司間之債
    權不存在，應以渠等為共同被告，依民事訴訟法第1條及第2
    0條規定，本院非無管轄權。又上開請求係基於同一侵權行
    為或脫法行為之事實而生，為同法第53條第2款所定共同訴
    訟，而鎮山海公司營業所設於新北市三芝區，依同法第1條
    第1項前段規定，本院就聲明㊂、㊃之請求俱有管轄權，為此
    提起抗告，請求廢棄原裁定第一項關於將相對人黃欽佩部分
    訴訟移送臺北地院之部分，並駁回相對人黃欽佩移轉管轄之
    聲請等語。
三、按原法院或審判長認抗告為有理由者，應撤銷或變更原裁定
    ，民事訴訟法第490條第1項定有明文。次按訴訟之全部或一
    部，法院認為無管轄權者，依原告聲請或依職權以裁定移送
    其管轄法院，同法第28條第1項定有明文。惟須訴訟之全部
    或一部，受訴法院無管轄權者，始足當之，倘受訴法院對該
    訴訟非無管轄權，自不得依上開規定為移送管轄之裁定。
四、經查：抗告人主張其為鎮山海公司之債權人，以鎮山海公司
    及相對人黃欽佩為共同被告，為聲明㊂、㊃之請求，其中聲明
    請求㊂所提確認債權不存在之債權係為單一，核屬民事訴訟
    法第53條第1款所定「為訴訟標的之權利或義務，為其所共
    同者」之共同訴訟類型；聲明請求㊃之部分，請求相對人黃
    欽佩不得執系爭支付命令為執行名義向鎮山海公司聲請強制
    執行，則係本於同一侵權行為或脫法行為之事實，核屬同條
    第2款所定「為訴訟標的之權利或義務，本於同一之事實上
    及法律上原因」之共同訴訟類型，而鎮山海公司營業所設於
    新北市三芝區（見限制閱覽卷），相對人黃欽佩住所地設於
    臺北市松山區（見限制閱覽卷），依同法第20條前段規定，
    各該營業所及住所地之法院即本院及臺北地院俱有管轄權，
    依既有卷證資料，復無同法第4條至第19條特別審判籍之適
    用，是本院就抗告人聲明請求㊂、㊃即其對相對人黃欽佩部分
    之訴訟，自屬有管轄權之法院，相對人黃欽佩聲請將上開聲
    明請求移送臺北地院管轄，與民事訴訟法第28條第1 項規定
    不符，礙難准許。
五、綜上所述，本件抗告人向本院聲明請求㊂、㊃即其對相對人黃
    欽佩部分之訴訟，本院屬有管轄權之法院，原裁定誤認抗告
    人就此部分係向無管轄權之本院起訴，核屬違誤，抗告人之
    抗告為有理由，爰依首揭規定，由本院逕為撤銷原裁定主文
    第一項，並續行審理。另相對人黃欽佩聲請移轉管轄，於法
    無據，應併予駁回。
六、爰裁定如主文。
中　　華　　民　　國　　110 　年　　12　　月　　15　　日
                  民事第五庭  法　官　謝佳純
以上正本係照原本作成。
如對本裁定抗告，應於裁定送達後10日內向本院提出抗告狀，並
繳納抗告費新臺幣1,000 元。　　　　　　　　　
中　　華　　民　　國　　110 　年　　12　　月　　15　　日
                              書記官  陳怡文